臺灣臺中地方法院民事判決　　　　　　　　　　　九十一年度訴字第一六二六號
　原　　　告　乙○○
　被　　　告　高山企業股份有限公司
　法定代理人　丙○○
　訴訟代理人　甲○○
右當事人間請求損害賠償事件，本院判決如左：
      主      文
被告應給付原告新台幣肆萬壹仟元。
原告其餘之訴駁回。
訴訟費用由被告負擔百分之四，餘由原告負擔。
      事      實
甲、原告方面：
一、 聲明：(1)被告應給付原告新台幣壹佰萬元。
           (2)請依職權宣告假執行。
二、陳述：
  （一）原告於民國八十八年八月八日訂購被告高山企業股份有限公司管理之大度山
        寶塔塔位一個，同年八月十日開始安置使用。竟於八十九年十一月二十七日
        接獲被告通知，該塔位內置放之骨灰罈遭竊，乃會同警方報案存證。據被告
        自稱該塔位係位於該樓層之高處，上下均需使用簡易樓梯，並備有二十四小
        時之錄影監控，竟遭竊賊侵入，被告實有嚴重疏失。
  （二）依被告公司大度山寶塔使用規則及管理辦法所示，原告有使用之權，被告有
        管理保護之責，先人骨灰竟遭竊取，被告顯然違反契約義務。按該骨灰罈塔
        位係由被告販售並管理，即負有高度之注意義務，應謹慎管理委任人極具紀
        念且尊崇之先人遺骸。被告於招攬廣告上亦指稱：該寶塔投有巨額保險，並
        經中華民國寶塔墓園管理發展協進會認證，使用「電眼自動門管制」，消費
        者信其廣告聲稱，逕而購買，發生遺失糾紛便推委卸責，消費者權益如何保
        障？依民法第五百四十四條規定：受任人因處理委任事務有過失，或因逾越
        權限之行為所生之損害，對於委任人應負賠償之責。被告受任之事極為神聖
        嚴肅，故施以嚴格之戒護，並有二十四小時之攝影監督，實應課以嚴厲之損
        害賠償之責以補原告之損失。
  （三）訴外人黃圳於八十八年八月三日死亡，原告支出喪葬費用約四十萬元，惟可
        得之收據明細計二十萬七千三百元。另看護費用方面，自三月七日起至八月
        十日喪葬期間共計花費六十八萬三千三百五十元。醫療費部分，自八十八年
        四月三日至七月十日住院期間，共計十八萬三千七百五十三元，總金額為一
        百零七萬四千四百零三元。訴外人黃圳未曾有任何婚姻狀態，亦無任何子嗣
        ，原告為其姪子，亦為世上唯一之親人，基於血親之情，原告已竭盡心力，
        善盡人子之責。是以，於精神上及金錢上均承受極大之負擔，原告對被告之
        請求，於情於理，均屬妥當。爰依契約關係，請求判決如聲明所示。
  （四）對被告抗辯之陳述：
        (1)被告陳述：「原告已心知肚明骨灰罈之落處」，究為何指，陳述人將保留
          刑事告訴權。被告不求管理責任之歸屬，一味卸責，實無理由。被告又稱
          ：「大樓全部開放式，無錄影監控」，實與事實及情理不合；按該寶塔並
          非公園亦非遊憩地，竟稱全無管制，豈非詐騙管理費，欺騙消費者。且依
          被告之大度山使用規則及管理辦法第十二條規定：「塔位使用期間，因天
          災、地變等意外事件或自然侵蝕等人力不可抗拒之原因，或其他非可歸責
          於管理單位之事由，所生之損害，管理單位不負修護之責任。」足證非前
          述原因，被告即應負損害賠償責任。
        (2)骨灰寶塔乃先人永久安置之處所，安全維護乃契約之目的，管理責任不含
          安全維護，則原告無須購買塔位並支付管理費，任置於一般墓園即可。被
          告所稱：納骨塔位使用買賣定型化契約範本，未明文規定「失竊」為被告
          之責任，惟未規定非謂無責任，且該建議範本豈有抵觸民法及消費者保護
          法之理。
三、證據：提出大度山寶塔骨灰罈塔位使用權證影本一份、家揚興業社訂購申請單一
          份、受理刑事案件報案三聯單影本一份、大度山寶塔使用規則暨管理辦法
          影本一份、被告公司廣告影本二份、喪葬費及醫療費收據影本共十三份為
          證。
乙、被告方面：
一、聲明：原告之訴及假執行之聲請均駁回。
二、陳述：
  （一）被告公司於八十九年十一月二十八日辦理二樓塔位材質免費更新活動，原告
        所購買之轉讓塔位（編號東二一二七０八號），於當日上午啟封塔位面板做
        挪移暫厝時，經辦理專人當場核對編號無誤後，即會同人員打開該塔位發現
        格內並未置放骨灰罈。嗣刻予以照相存證；並立即通知原告至現場會勘確認
        無置放骨灰罈之事實，及隨同原告至台中縣大雅分駐所報案，始完成備查程
        序。被告之處理程序一切公開透明，所為維護義務均完全合情合理合法。
  （二）原告於事後曾告知因先人死亡後留有一千多萬元遺產，有訴外人粘黃錦秀女
        士與其有爭奪財產之訴訟，為此有竊取先人骨灰罈以作為談判之嫌。原告已
        心知肚明骨灰罈之落處，應朝此方向取回。原告所謂損害賠償純屬虛偽。
  （三）被告所經營之大度山寶塔於九十年十二月三十一日以前納骨灰樓層大門全部
        開放式，以供家族自由瞻仰。原告所購貳樓塔位樓層於本次免費更新活動總
        數約壹萬多個全部均安然奉祀，唯獨原告所置之骨灰罈不見事有蹊蹺。並非
        原告所述該塔位係位高處，並備有二十四小時之錄影監控等。上述理由骨灰
        罈遭竊取實非被告所維護責任。
  （四）按大度山寶塔使用規則暨管理辦法並無原告所述受任人因處理事務有過失、
        或因逾越權限之行為所生之損害，對於委任人應負賠償之責‧‧‧等契約條
        文約定，原告課以損害賠償之責，實有敷昧被告之尊嚴。
  （五）依行政院消費者保護委員會於八十九年十月四日第七十四次委員會議通過：
        納骨塔位使用權買賣定型化契約範本，第五條：甲方之維護義務、甲方應注
        意履行下列義務：Ａ、納骨塔建物之修繕維護。Ｂ、納骨塔內、外設施之定
        期保養維護。Ｃ、納骨塔內外照明等必要費用之支付。Ｅ、納骨塔各樓層之
        清潔維護。綜論上款契約之義務，原告請求被告損害賠償，確非被告維護管
        理之責任。
  （六）就原告引述大度山寶塔使用規則暨管理辦法第十二條：塔位使用期間，因天
        災、地變等意外事件或自然浸蝕等人力不抗拒之原因，或其他非可歸責於管
        理單位之事，所生之損害，管理單位不負修護之責任，一般性之維修，由管
        理單位為之。據此辦法原告謂管理費收取係指「一般性之維修，由管理單位
        為之」，然亦稱骨箱架之維護清潔修飾‧‧‧等責任，依此管理單位均照實
        為之，足證原告請求損害賠償事由，應非被告所維修之責任。
三、證據：提出通知函影本一份、開箱照片三張、大度山寶塔使用規則暨管理辦法影
          本一份。
        理      由
一、本件原告主張其於八十八年八月八日訂購被告管理之大度山寶塔塔位一個，於同
    年八月十日安置使用。依被告出具之大度山寶塔使用規則及管理辦法，原告有使
    用該塔位之權，被告則有管理保護之責。惟被告竟於八十九年十一月二十七日通
    知原告，該塔位內擺放之骨灰罈遭竊，顯然被告違反契約之管理義務。該遭竊之
    骨灰乃原告之叔黃圳之遺骸，原告支出喪葬費及醫療費等共計一百零七萬四千四
    百零三元，且原告之先人骨灰遭竊，致原告精神承受極大負擔，爰依兩造間之塔
    位契約關係，請求被告賠償一百萬元。被告則以：原告使用之塔位內骨灰罈遭竊
    ，被告均已依規定處理，且該骨灰罈乃係原告親友自行取去，依大度山寶塔使用
    規則及管理辦法第十二條規定，不屬於被告應負責之範圍，原告請求被告賠償，
    顯屬無據等語置辯。
二、原告主張其訂購被告管理之大度山寶塔塔位一個，於八十八年八月十日安置使用
    ，被告就該大度山寶塔位，訂有大度山寶塔使用規則暨管理辦法；被告於八十九
    年十一月二十七日通知原告該塔位內置放之骨灰罈遭竊之事實，業據其提出訂購
    申請書、塔位使用權證、大度山寶塔使用規則暨管理辦法、刑事案件報案三聯單
    影本各一份為證，且為被告所不爭執，堪認屬實。被告則以上開情詞置辯，則本
    件二造爭執者，乃本件之情形，被告是否應負賠償之責，即被告有無保管原告所
    置骨灰罈之義務？如有，賠償金額若干？
三、查被告所訂之大度山寶塔使用規則暨管理辦法第一條、第二條、第七條、第十二
    條規定：「申請使用之塔位，於繳清使用費後，由本寶塔管理單位發給塔位使用
    權證，憑證向管理單位辦理使用。」「塔位使用權證不得掛失。塔位使用前，可
    自由轉讓。塔位使用時，須向管理單位提示該證，填寫使用人，並先繳清永久管
    理費後，始得使用塔位。」「塔位使用權證僅有使用塔位之權利，而無產權。塔
    位使用遷移者，需付補證工本費及轉讓過戶費，得以保留使用權。」「塔位使用
    期間，因天災、地變等意外事件或自然浸蝕等人力不可抗拒之原因，或其他非可
    歸責於管理單位之事由，所生之損害，管理單位不負修護之責任，一般性之維修
    ，由管理單位為之」。再參諸原告提出被告製發之廣告上載明：「寶塔大廳恭奉
    地藏王菩薩，正廳頂上敬奉「佛光寶座」祈求平安、健康、財富、幸福‧‧‧」
    等節綜觀，可知該寶塔乃持有塔位使用權證之人，於繳付管理費用後，有使用權
    位之權利，而被告公司應負有保管、維修塔位及為往生者祭祀之義務，兩造間具
    有一定之權利義務關係，惟我民法並無納骨塔位使用權之規定，應屬無名契約。
    而查，就塔位使用權人使用塔用時，須置放骨灰罈於被告處，被告公司應予保管
    ，且被告公司應依約定方式保管（如置於一定之位置、塔位框架外型之製作等）
    乙節，實有類於寄託之規定，是關於被告應負之保管義務，應可類推適用民法寄
    託之規定。被告雖抗辯依上開大度山寶塔使用規則暨管理辦法第十二條規定，被
    告僅負有維修之義務，而無保管之義務云云，然查，該使用規則暨管理辦法第十
    二條之規定，旨在明定於塔位受損時，被告公司應負之維修責任，並非可據該條
    文之字面文義當然解釋為被告不負保管義務；況受寄人負有保管之義務，乃寄託
    契約之要素，而所謂保管乃占有標的物，加以保護，而維持原狀之謂，在動產之
    寄託，不但須提供揚所，且須為防止標的物滅失、毀損及喪失所必要之行為，此
    與租賃之僅提供場所，供標的物之擱置，而不負上述必要行為之責任者不同。本
    件依原告所提出被告製作且為被告所不爭執之廣告影本二份以觀，被告公司於招
    攬廣告時特別註明該公司已投保火險三億元及公共意外險等字句，參以該塔位乃
    係置於被告處統一保管，且於塔位入進及搬遷時，尚須依被告公司所定方式為之
    ，依一般人於買賣塔位時之認知，應認被告就存放於塔位內之骨灰罈，非僅單純
    提供置放之場所，而應有保管之義務，即就該占有之物品有為防止滅失、毀損及
    喪失所必要之行為，此所以塔位價格較為高昂之理。被告雖另以行政院消費者保
    護委員會製定之納骨塔位使用權買賣定型化契約範本第五條之規定，抗辯其無保
    管之義務，然姑毋論該契約範本第五條僅係約定經營管理納骨塔者之維護義務，
    於契約範本第十條已另訂明經營者有維護納骨塔之安全與整濟之責，被告上開所
    辯，已非可採，況兩造並非依該範本內容簽訂契約，被告以該約內容抗辯，顯無
    理由。故本件被告有為原告保管寄放之骨灰罈義務甚明，被告上揭所辯，應無足
    採。
四、按寄託者，謂當事人一方以物交付他方，他方允為保管之契約。受寄人保管寄託
    物，應與處理自己事務為同一之注意。其受有報酬者，應以善良管理人之注意義
    務為之。民法第五百八十九條一項、第五百九十條定有明文。本件系爭納骨塔位
    之使用，乃含有寄託性質之混合契約有如上述，則就被告應負之管理責任，應類
    推適用上開民法之規定。查本件原告於使用塔位時，業依被告之大度山寶塔使用
    規則暨管理辦法繳交管理費一萬元（另加一千元之進塔費用），此為兩造不爭執
    之事實。則依該費用乃係原告進塔及置放骨灰罈後始予繳納，而非自取得憑證後
    即須繳納，暨該費用名為「管理費」以觀，可認該管理費應屬被告就受寄該骨灰
    罈之報酬，依上開條文所示，被告自應以善良管理人之注意義務為之保管。查被
    告抗辯本件骨灰罈經研判係原告親屬粘黃錦秀自行取去乙節，固據證人粘黃錦秀
    到庭證述屬實，然據其証稱：骨灰罈是我們拿回來拜的‧‧‧我們沒有告知管理
    人員，‧‧‧我們出來時並無人詢問及攔阻我們等語；參以被告之訴訟代理人亦
    自陳：樓上（即擺放骨灰罈處）並無刷卡設備，任何人都可以上去參觀。樓上的
    部分當時沒有任何保全設施等語（見本院九十一年十一月五日言詞辯論筆錄），
    顯見被告就防止標的物之滅失、毀損及喪失所必要之行為確有疏失，致非塔位使
    用權人竟能任意進入塔位，並取去置於其內原告所設置之骨灰罈，顯然被告違反
    善良管理人之注意義務甚明，原告並因此受有損害而無法達其寄託之目的，被告
    自應負損害賠償責任。至該骨灰罈為粘黃錦秀自行取去，充其量僅係被告亦得依
    侵權行為之法律關係請求粘黃錦秀賠償，該粘黃錦秀應負之責與原告應負之責成
    立原因各別，乃為不真正連帶債務，而債權人得對不真正連帶債務人一人或數人
    或全體，同時或先後為全部或一部之請求，則被告請求原告賠償所受之損害，應
    屬有據，故被告以該骨灰罈經查為粘黃錦秀取去，其不負責任等語置辯，顯無可
    採。
五、承上，本件原告請求被告就其所受損害負賠償之責，應屬有據。然查，本件原告
    所失竊者，乃為盛裝先人骨灰之骨灰罈，而該骨灰罈原告自陳係以四萬一千元之
    價格購得，有明細表影本一份在卷可考，被告對此亦不爭執，應認原告受有相當
    於該金額之損害，則原告此部分之請求，應有理由。至骨灰部分，依一般社會經
    驗，顯難認定有交易價值，原告亦未提出相當之釋明供本院認定該骨灰之價格，
    本院自難予以審酌。雖原告主張該先人之骨灰對其意義重大，因該骨灰遺失致其
    受有痛若云云，惟該個人主觀上之情感評價，並不能引為客觀交易價格之依據，
    且按受精神之損害得請求賠償者，法律皆有特別規定，如民法第十八條、第十九
    條、第一百九十四條、第一百九十五條、第九百七十九條、第九百九十九條等是
    ，是原告以其先人骨骸遺失，其精神受有痛若，並未合於法律之規定，自不得請
    求精神上之損害賠償。又原告主張其曾為死者黃圳支付喪葬費、看護費、醫療費
    等共計一百零七萬四千四百零三元，固據其提出收據影本十三紙為證。惟按損害
    賠償之所受損害，應與責任原因有因果關係存在者為限，始得請求賠償，本件原
    告乃係依據兩造間關於納骨塔位使用之契約關係請求被告賠償，而原告上開支出
    ，均係基於其與死者具有親屬情誼使然，與被告依約應負之管理責任間，顯無因
    果關係存在，則原告於一百萬元之範圍內，請求被告賠償此部分費用，應無理由
    。從而，原告依據兩造間關於納骨塔位使用之契約關係，請求被告給付四萬一千
    元，為有理由，應予准許。逾上開數額之請求，則無理由，應予駁回。
六、兩造其餘主張及所提證據與本院上開論斷無涉或無違，不予贅述。
七、本件原告勝訴部分，查非應依職權宣告假執行之事件，原告請求依職權宣告假執
    行，容有誤會，本院自不受拘束，且此部分，毋庸予以准駁，附此敘明。
八、結論：本件原告之訴為一部有理由，一部無理由，爰依民事訴訟法第七十九條但
    書，判決如主文。
中　　　華　　　民　　　國　　九十一　　年　　　十一　　月　　  十九　　日
　　　　　　　　　　　　　　　臺灣臺中地方法院民事第一庭
~B法　　官　吳幸芬
右正本證明與原本無異。
如不服本判決，應於收受送達後二十日內向本院提出上訴書狀，其未表明上訴理由者
，並應於提出上訴後二十日內向本院補提理由書狀（均須按他造當事人之人數附繕本
）。
中　　　華　　　民　　　國　　九十一　　年　　　十一　　月　　  十九　　日
~B書記官
